【裁判字號】    98,訴緝,94
【裁判日期】    981112
【裁判案由】    偽造文書等
【裁判全文】
臺灣桃園地方法院刑事判決              98年度訴緝字第94號
公  訴  人  臺灣桃園地方法院檢察署檢察官
被      告  乙○○
上列被告因偽造文書等案件，經檢察官提起公訴（91年度偵字第
4416號），被告於準備程序中就被訴事實為有罪之陳述，經本院
告以簡式審判之旨，並聽取當事人之意見後，本院合議庭裁定由
受命法官獨任行簡式審判程序，本院判決如下：
     主  文
乙○○連續行使偽造私文書，足以生損害於他人，處有期徒刑肆
月，如易科罰金，以銀元參佰元即新臺幣玖佰元折算壹日。緩刑
貳年。如附表所示簽帳單持卡人收執聯貳拾張、附表所示簽帳單
存根聯上偽造之「甲○○」署押共貳拾壹枚、匯豐銀行信用卡申
請書上偽造之「甲○○」署押貳枚、信用卡背面簽名欄上偽造之
「甲○○」署押壹枚均沒收。
     事  實
一、乙○○曾因代辦簽證及護照而認識甲○○，竟基於偽造私文
    書之犯意，於民國九十年六月二十日，在不詳地點，擅自持
    甲○○之身分證影本向匯豐銀行申請信用卡，並在「匯豐銀
    行信用卡金卡‧普卡申請表」上填載申辦人為「甲○○」，
    偽簽「甲○○」之姓名，偽造成以「甲○○」為申請人之信
    用卡申請書一紙，持交予匯豐銀行業務員而行使之，致使匯
    豐銀行陷於錯誤，誤認「甲○○」有申請信用卡使用之真意
    ，乃核准發卡。嗣乙○○領得卡號00000000000
    00000號信用卡一張後，旋承前偽造文書並基於意圖為
    自己不法所有之概括犯意，自九十年七月十八日起至同年八
    月十三日止，連續持前開匯豐銀行之信用卡，到銀行自動付
    款設備前，插入信用卡並鍵入密碼，使該自動付款設備之辨
    識系統陷於錯誤，認其係有正當權源之持卡人，以此不正方
    法，由各該自動付款設備預借現金（預借現金日期、金額、
    地點，均詳如附表所載）。又到桃園縣中壢市○○路三五七
    號太平洋崇光百貨公司等如附表所示之特約商店刷卡購物，
    並以複寫方式同時在如附表所示之特約商店簽帳單顧客收執
    聯及特約商店存根聯上偽簽「甲○○」之署押，完成以「甲
    ○○」名義製作之簽帳單私文書，並持其中特約商店存根聯
    交該特約商店收執而行使之，致該店店員陷於錯誤，允其簽
    帳消費並交付貨品（刷卡日期、金額、地點，均詳如附表所
    載），並足生損害於甲○○本人及匯豐銀行對於審核客戶資
    料與風險管理之正確性。嗣因甲○○本人於九十年十月接獲
    匯豐銀行之催繳單，向銀行反應並未申辦信用卡，經匯豐銀
    行內部調查，始悉上情。
二、案經甲○○訴由桃園縣警察局中壢分局報告臺灣桃園地方法
    院檢察署檢察官偵查起訴。
      理  由
一、本件被告所犯非死刑、無期徒刑、最輕本刑為3 年以上有期
    徒刑之罪，或高等法院管轄第一審之案件，被告於本院準備
    程序中，就被訴事實為有罪之陳述，經告以簡式審判程序之
    旨，並聽取檢察官、被告之意見後，本院裁定進行簡式審判
    程序，是本件之證據調查，依刑事訴訟法第273 條之2 規定
    ，不受同法第159 條第1 項、第161 條之2 、第161 條之3
    、第163 條之1 及第164 條至第170 條規定之限制，合先敘
    明。
二、上揭犯罪事實，業據被告於本院審理時坦承不諱，核與告訴
    人甲○○之指訴相符，復有匯豐銀行信用卡申請書一紙、簽
    帳單21紙及消費明細附卷足憑，上開補強證據已足資擔保被
    告所為之上開任意性自白之真實性，是本案事證已明確，被
    告犯行洵堪認定，應予依法論科。
三、刑法修正後新舊法比較：
    被告行為後，94年2月2日修正公布之刑法及刑法施行法，業
    已於95年7月1日施行，參酌最高法院95年度第8次刑事庭會
    議決議意旨，新刑法第2條第1項之規定，係規範行為後法律
    變更所生新舊法律比較適用之準據法，於新刑法施行後，應
    適用新刑法第2條第1項之規定，為「從舊從輕」之比較。另
    於比較時應就罪刑有關之共犯、未遂犯、想像競合犯、牽連
    犯、連續犯、結合犯，以及累犯加重、自首減輕暨其他法定
    加減原因（如身分加減）與加減比例等一切情形，本於統一
    性及整體性原則，綜其全部罪刑之結果而為比較。經查:
  (一)刑法第33條第5 款關於罰金刑之規定，由「罰金：1 元以上
    」修正為「罰金：新臺幣1 千元以上，以百元計算之」。是
    修正前罰金刑最低額為新臺幣3 元，修正後為新臺幣1,0 00
    元，經比較新、舊法結果，就罰金刑最低額部分，應以被告
    行為時之法律即修正前刑法第33條第5 款規定，最有利於被
    告。
  (二)有關牽連犯部分：修正前刑法第55條後段關於牽連犯之規定
    ，於被告行為後已刪除。被告所犯詐欺取財、不正利用自動
    付款設備詐欺及行使偽造私文書罪三罪間，彼此間具有方法
    、目的之牽連關係，依修正前刑法規定，應僅從一重論以行
    使偽造私文書罪；然若依修正後之刑法，因已刪除牽連犯之
    規定，則應依數罪併罰之規定分論併罰。比較新舊法之規定
    ，修正後之規定並非較有利於被告，依刑法第2 條第1 項前
    段之規定，應依被告行為時即修正前刑法第55條後段以牽連
    犯論處。
  (三)被告行為後，刑法第56條連續犯之規定業經刪除，於新法施
    行後，被告先後多次詐欺、不正利用自動付款設備詐欺、偽
    造私文書之數行為，即應予分論併罰。此條刪除雖非犯罪構
    成要件之變更，然顯已影響行為人刑罰之法律效果，自屬法
    律有變更，比較新舊刑法之規定，以舊刑法連續犯之規定較
    有利於被告，依刑法第2 條第1 項前段之規定，應適用被告
    行為時之舊刑法論以連續犯。
  (四)綜合比較新、舊法之結果，以被告行為時之舊刑法較有利於
    被告，應依刑法第2 條第1 項前段，適用被告行為時之舊法
    規定論處。
四、按在信用卡背面簽名欄簽名，自形式上整體觀察，即足以知
    悉係表示信用卡之簽名者於信用卡有效期限內有權使用該信
    用卡之辨識及證明，並非依習慣或特約表示一定用意之證明
    ，性質上係屬刑法第210 條之私文書，應成立刑法第210 條
    之偽造私文書罪，最高法院著有97年度臺上字第2007號號判
    決意旨可參，又按在特約商店信用卡簽帳單上偽簽他人署押
    ，係表示他人有在該特約商店消費簽帳單上所示事項及金額
    之事實，而特約商店可據以向特約銀行請款，銀行再轉向該
    他人請款之意，是該偽造他人署押於信用卡簽帳單之行為，
    自足以生損害於他人，亦應成立偽造私文書罪，有最高法院
    91年度臺上字第2550號判決參照。核被告乙○○於匯豐銀行
    之信用卡申請書上偽造「甲○○」簽名以填具該等申請書後
    ，進而持以申請核發信用卡之行為、持上開信用卡於如附表
    所示之時間在各特約商店消費後，將各次消費偽造之簽帳單
    中商店存根聯交付如附表所示各特約商店之服務人員之行為
    ，係犯刑法第216 條、第210 條之行使偽造私文書罪、第33
    9 條第1 項之詐欺取財罪。而被告又持上開信用卡，利用其
    可預借現金之功能，以將信用卡插入附表所示各金融機構所
    設置之自動櫃員機，並輸入信用卡貸款密碼之不正方法，使
    所有該自動櫃員機之設置銀行誤以為係信用卡之合法持有人
    預借現金之行為，則係犯刑法第339 條之2 第1 項之不正利
    用自動付款設備詐欺取財罪。其偽造署押為偽造私文書之部
    分行為，偽造私文書後復持以行使，其偽造之低度行為，應
    為行使之高度行為所吸收，均不另論罪。其先後多次行使偽
    造私文書、詐欺取財及不正利用自動付款設備詐欺之犯行間
    ，時間緊接，方式相同，觸犯構成要件相同之罪名，顯係基
    於概括犯意反覆為之，均為連續犯，以一罪論，又其行使偽
    造私文書、詐欺取財、不正利用自動付款設備詐欺三罪間有
    方法、目的之牽連關係，應從較重之行使偽造私文書罪處斷
    。爰審酌被告犯後坦承犯行，態度良好，並表示願負擔清償
    之責等一切情狀，量處如主文所示之刑。又被告行為時之刑
    法第41條第1 項前段規定：「犯最重本刑為5 年以下有期徒
    刑以下之刑之罪，而受6 個月以下有期徒刑或拘役之宣告，
    因身體、教育、職業、家庭之關係或其他正當事由，執行顯
    有困難者，得以1 元以上3 元以下折算1 日，易科罰金。」
    被告行為時之易科罰金折算標準，依修正前罰金罰鍰提高標
    準條例第2 條前段（現已刪除）規定，係就其原定數額提高
    為100 倍折算1 日，則本件被告行為時之易科罰金折算標準
    ，應以銀元100 元至300 元折算1 日，經折算為新臺幣後，
    應以新臺幣300 元至900 元折算為1 日。惟95年7 月1 日施
    行之刑法第41條第1 項前段規定：「犯最重本刑為5 年以下
    有期徒刑以下之刑之罪，而受6 個月以下有期徒刑或拘役之
    宣告者，得以新臺幣1000元、2000元或3000元折算1 日，易
    科罰金。」，經比較修正前後易科罰金折算標準，以舊法較
    有利被告，爰依修正前刑法第41條第1 項前段諭知易科罰金
    之折算標準。末查，被告未曾因故意犯罪受有期徒刑以上刑
    之宣告，此有臺灣高等法院被告前案紀錄表1 份在卷可稽，
    本院審酌被告因一時失慮偶罹刑典，事後已坦承犯行，已與
    銀行達成和解及表示願清償積欠銀行之款項，經此偵、審程
    序及刑之宣告，被告自當知所警惕，信無再犯之虞，本院綜
    核各情，認所宣告之刑，以暫不執行為適當，爰依刑法第74
    條第1 項第1 款之規定宣告緩刑2 年，以啟自新。而緩刑之
    宣告，乃係依裁判時之情狀考量，故緩刑之宣告，自應逕適
    用裁判時之法律，而無須比較新、舊法。易言之，犯罪行為
    雖在刑法修正前，然刑法修正後，緩刑之宣告，仍應逕適用
    修正後刑法之規定（最高法院95年度第8 次刑事庭會議決議
    參照，應逕行適用新法）。
五、另中華民國96年罪犯減刑條例（下稱減刑條例）於96年7 月
    16日施行，明定犯罪在96年4 月24日以前者，除另有規定外
    ，得依該條例之規定減刑。惟同條例第5 條另規定：「本條
    例施行前，經通緝而未於中華民國96年12月31日以前自動歸
    案接受偵查、審判或執行者，不得依本條例減刑。」被告本
    件犯行係於96年4 月24日前所為，惟其於減刑條例施行前之
    92年4 月22日經本院通緝後，始於減刑條例施行後之98年9
    月29日為警緝獲，有本院通緝書、撤銷通緝書等在卷可稽，
    其既非自動歸案接受偵查，自無減刑條例之適用，附此敘明
    。
六、又被告偽簽「甲○○」之署名於上開發卡銀行之信用卡申請
    書上，業經被告交付上開發卡銀行而加以行使，及自上開發
    卡銀行所發之信用卡，因非被告所有，不予宣告沒收。惟在
    上開發卡銀行之信用卡申請書及信用卡背面簽名欄上偽造之
    「甲○○」署押共3枚，均係被告偽造之署押，應依刑法第
    219 條之規定宣告沒收。另被告所偽造如附表所示「甲○○
    」名義之簽帳單持卡人收執聯21張，雖未經扣案，然並無證
    據證明業已滅失，仍應依刑法第38條第1 項第2 款之規定宣
    告沒收，其上偽造之「甲○○」署押已隨之沒收在內，不另
    諭知沒收。而被告偽簽「甲○○」署押於上之信用卡簽帳單
    存根聯共21張，業經被告交予附表所示各該特約商店存查，
    並由各特約商店持以向各發卡銀行請款使用，因已非被告所
    有，不予宣告沒收，然其上偽造之「甲○○」署押共21枚，
    不問屬於被告與否，仍應依刑法第219 條之規定宣告沒收，
    併此敘明。
據上論斷，應依刑事訴訟法第273 條之1 第1 項、第299 條第1
項前段，刑法第216 條、第210 條、第339 條第1 項、第339 條
之2 第1 項、第219 條、第38條第1 項第2 款、第74條第1 項第
1 款，修正前刑法第56條、第55條、第41條第1 項前段，刑法施
行法第1 條之1 ，廢止前罰金罰鍰提高標準條例第2 條，判決如
主文。
本案經檢察官王碩志到庭執行職務。
中    華    民    國    98    年    11    月    12    日
                  刑事第十庭    法  官  黃鏡芳
以上正本證明與原本無異。
如不服本判決應於收受判決後10日內向本院提出上訴書狀，並應
敘述具體理由。其未敘述上訴理由者，應於上訴期間屆滿後20日
內向本院補提理由書( 均須按他造當事人之人數附繕本) 「切勿
逕送上級法院」。
                                書記官  劉玉梅
中    華    民    國    98    年    11    月    12    日
附表：
    ┌───┬───────┬────────────────┬───────┐
    │      │簽帳日期      │地點                            │金額(新台幣)  │
    ├───┼───────┼────────────────┼───────┤
    │一    │90/07/18      │合作金庫CD/ATM（預借現金）      │20000         │
    │      │              │                                │              │
    │      │              │                                │              │
    │      │              │                                │              │
    │      │              │                                │              │
    │      │              │                                │              │
    │      │              │                                │              │
    ├───┼───────┼────────────────┼───────┤
    │二    │90/07/18      │合作金庫CD/ATM（預借現金）      │20000         │
    │      │              │                                │              │
    │      │              │                                │              │
    │      │              │                                │              │
    │      │              │                                │              │
    │      │              │                                │              │
    │      │              │                                │              │
    ├───┼───────┼────────────────┼───────┤
    │三    │90/07/18      │CARREFOUR-CL                    │4289          │
    │      │              │                                │簽帳單偽簽王月│
    │      │              │                                │珠之署名      │
    │      │              │                                │              │
    │      │              │                                │              │
    │      │              │                                │              │
    ├───┼───────┼────────────────┼───────┤
    │四    │90/07/19      │十里街庭西餐廳                  │ 1199         │
    │      │              │                                │簽帳單        │
    │      │              │                                │偽簽甲○○    │
    │      │              │                                │珠之署名      │
    ├───┼───────┼────────────────┼───────┤
    │五    │90/07/21      │中國信託CD/ATM（預借現金）      │10000         │
    │      │              │                                │              │
    │      │              │                                │              │
    │      │              │                                │              │
    │      │              │                                │              │
    │      │              │                                │              │
    │      │              │                                │              │
    ├───┼───────┼────────────────┼───────┤
    │六    │90/07/22      │國際牛排館股份有限公司          │  616         │
    │      │              │                                │簽帳單        │
    │      │              │                                │偽簽王月      │
    │      │              │                                │珠之署名      │
    ├───┼───────┼────────────────┼───────┤
    │七    │90/07/26      │太平洋崇光百貨中壢分公司        │ 1015         │
    │      │              │                                │簽帳單        │
    │      │              │                                │偽簽王月      │
    │      │              │                                │珠之署名      │
    ├───┼───────┼────────────────┼───────┤
    │八    │90/07/26      │太平洋崇光百貨中壢分公司        │ 3100         │
    │      │              │                                │簽帳單        │
    │      │              │                                │偽簽王月      │
    │      │              │                                │珠之署名      │
    ├───┼───────┼────────────────┼───────┤
    │九    │90/07/28      │明石日本料理有限公司            │ 1001         │
    │      │              │                                │簽帳單        │
    │      │              │                                │偽簽王月      │
    │      │              │                                │珠之署名      │
    ├───┼───────┼────────────────┼───────┤
    │十    │90/07/28      │歡影城股份有限公司              │ 1130         │
    │      │              │                                │簽帳單        │
    │      │              │                                │偽簽王月      │
    │      │              │                                │珠之署名      │
    ├───┼───────┼────────────────┼───────┤
    │十一  │90/07/30      │中油桃處武陵加油站              │ 1000         │
    │      │              │                                │簽帳單偽      │
    │      │              │                                │簽王月        │
    │      │              │                                │珠之署名      │
    ├───┼───────┼────────────────┼───────┤
    │十二  │90/07/30      │CARREFOUR-CL                    │ 1340         │
    │      │              │                                │簽帳單偽      │
    │      │              │                                │簽王月        │
    │      │              │                                │珠之署名      │
    ├───┼───────┼────────────────┼───────┤
    │十三  │90/07/30      │十里街庭西餐廳                  │ 1135         │
    │      │              │                                │簽帳單        │
    │      │              │                                │偽簽王月      │
    │      │              │                                │珠之署名      │
    ├───┼───────┼────────────────┼───────┤
    │十四  │90/07/31      │太平洋崇光百貨中壢分公司        │ 1060         │
    │      │              │                                │簽帳單偽      │
    │      │              │                                │簽王月        │
    │      │              │                                │珠之署名      │
    ├───┼───────┼────────────────┼───────┤
    │十五  │90/08/02      │太平洋崇光百貨中壢分公司        │ 1212         │
    │      │              │                                │簽帳單偽簽    │
    │      │              │                                │王月          │
    │      │              │                                │珠之署名      │
    ├───┼───────┼────────────────┼───────┤
    │十六  │90/08/02      │太平洋崇光百貨中壢分公司        │ 1298         │
    │      │              │                                │簽帳單偽      │
    │      │              │                                │簽王月        │
    │      │              │                                │珠之署名      │
    ├───┼───────┼────────────────┼───────┤
    │十七  │90/07/24      │喬瑜專業護膚坊                  │ 3500         │
    │      │              │                                │簽帳單        │
    │      │              │                                │偽簽王月      │
    │      │              │                                │珠之署名      │
    ├───┼───────┼────────────────┼───────┤
    │十八  │90/08/04      │龍岡加油站有限公司              │ 1000         │
    │      │              │                                │簽帳單偽      │
    │      │              │                                │簽王月        │
    │      │              │                                │珠之署名      │
    ├───┼───────┼────────────────┼───────┤
    │十九  │90/08/07      │CARREFOUR-CL                    │ 3440         │
    │      │              │                                │簽帳單偽      │
    │      │              │                                │簽王月        │
    │      │              │                                │珠之署名      │
    ├───┼───────┼────────────────┼───────┤
    │二十  │90/08/08      │太平洋崇光百貨中壢分公司        │22400         │
    │      │              │                                │簽帳單偽      │
    │      │              │                                │簽王月        │
    │      │              │                                │珠之署名      │
    ├───┼───────┼────────────────┼───────┤
    │二一  │90/08/09      │龍岡加油站有限公司              │ 1000         │
    │      │              │                                │簽帳單        │
    │      │              │                                │偽簽王月      │
    │      │              │                                │珠之署名      │
    ├───┼───────┼────────────────┼───────┤
    │二二  │90/08/09      │黃石公園汽車旅館公司            │ 2720         │
    │      │              │                                │簽帳單        │
    │      │              │                                │偽簽王月      │
    │      │              │                                │珠之署名      │
    ├───┼───────┼────────────────┼───────┤
    │二三  │90/08/11      │三花加油站股份有限公司          │  500         │
    │      │              │                                │簽帳單偽      │
    │      │              │                                │簽王月        │
    │      │              │                                │珠之署名      │
    ├───┼───────┼────────────────┼───────┤
    │二四  │90/08/13      │中國石油股份有限公司            │  500         │
    │      │              │                                │簽帳單偽      │
    │      │              │                                │簽王月        │
    │      │              │                                │珠之署名      │
    └───┴───────┴────────────────┴───────┘
附論罪科刑法條：
中華民國刑法第216條
（行使偽造變造或登載不實之文書罪）
行使第 210 條至第 215 條之文書者，依偽造、變造文書或登載
不實事項或使登載不實事項之規定處斷。
中華民國刑法第210條
（偽造變造私文書罪）
偽造、變造私文書，足以生損害於公眾或他人者，處 5 年以下
有期徒刑。
中華民國刑法第339條
（普通詐欺罪）
意圖為自己或第三人不法之所有，以詐術使人將本人或第三人之
物交付者，處 5 年以下有期徒刑、拘役或科或併科 1 千元以下
罰金。
以前項方法得財產上不法之利益或使第三人得之者，亦同。
前二項之未遂犯罰之。


司法院資訊處製作；財團法人民間司法改革基金會備份。
